【裁判字號】    94,上易,1438
【裁判日期】    950210
【裁判案由】    違反區域計畫法
【裁判全文】
臺灣高等法院臺中分院刑事判決        94年度上易字第1438號
上  訴  人  臺灣南投地方法院檢察署檢察官
被      告  甲○○
選任辯護人  詹漢山  律師
上列上訴人因被告違反區域計畫法案件，不服臺灣南投地方法院
94年度易字第351號中華民國94年9月29日第一審判決（起訴案號
：臺灣南投地方法院檢察署94年度偵字第2768號），提起上訴，
本院判決如下：
    主  文
原判決撤銷，發回臺灣南投地方法院。
    理  由
一、本件公訴意旨略以：甲○○係南投縣集集鎮昇財砂石股份有
    限公司之負責人，明知南投縣集集鎮○○段948、949、968
    、985、986、1021共6筆地號土地係國有非都市土地，編定
    為一般農業區農牧用地，未經申請核准不得擅自經營砂石場
    。甲○○（竊佔部分另案聲請簡易判決處刑）乃於93年12月
    間某日，以新台幣（下同）9百多萬元（不包括砂石）向呂
    進益（另案聲請簡易判決處刑）購買上開6筆國有土地上砂
    石場之非法權利經營砂石場，南投縣政府於民國94年3月30
    日函昇財砂石公司負責人甲○○上揭6筆國有土地係農牧用
    地，不得擅自設置砂石場，爰依區域計畫法第21條規定處以
    罰鍰新台幣6萬元，並於文到2個月內移除砂石及機具設施恢
    復作農業使用，詎於94年7月28日本署會同南投縣政府地用
    課人員陳世茂至上揭土地勘驗，上揭土地上之砂石及機具尚
    未移除恢復土地原狀而繼續經營砂石場至今。認被告涉犯區
    域計畫法第22條之罪嫌。
二、原審判決則以：被告甲○○於93年12月間明知南投縣集集鎮
    ○○段948、949、968、985、986、1021等6筆地號土地係國
    有土地，竟意圖為自己不法之利益，以9百多萬元（不包括
    砂石）向呂進益購買作為經營砂石場之用，經國有財產局南
    投分處函請法務部調查局南投縣調查站調查後查獲上情，被
    告甲○○涉有刑法第320條第2項竊佔罪嫌，已據台灣南投地
    方法院檢察署檢察官於94年7月29日以94年度偵字第2083號
    提起公訴，並於94年8月17日繫屬原審法院，此經調取該院
    94年度易字第318號卷查核無訛。公訴人認被告於竊佔前開6
    筆土地後，並在其上堆置砂石及設置機具設施而經營砂石場
    ，另涉有本件違反區域計畫第22條之罪嫌，而聲請以簡易判
    決處刑，於94年8月29繫屬該院。被告之前開竊佔行為與本
    件違反區域計畫法犯行間有方法結果之牽連關係，為裁判上
    一罪，本件與該院94年度易字第318號為同一案件，而公訴
    人已提起公訴後，又向該院重新起訴，爰依刑事訴訟法第30
    3條第2款、第307條之規定，不經言詞辯論，逕為諭知公訴
    不受理之判決。
三、檢察官上訴意旨稱：刑法第320條第2項之竊佔罪，為即成犯
    ，於其竊佔行為完成時犯罪即成立，以後之繼續竊佔乃狀態
    之繼續，而非行為之繼續，最高法院66年台上字第318號判
    例著有明文，本件被告於93年12月間某日，以9百多萬元（
    不包括砂石）向呂進益購買上開砂石場之權利而竊佔上開6
    筆國有土地，竊佔犯嫌即成立。又南投縣政府於94年3月30
    日函昇財砂石公司負責人即被告甲○○，表示上揭6筆國有
    土地係農牧用地，不得擅自設置砂石場，依區域計畫法第21
    條規定處以罰鍰6萬元，並於文到2個月內移除砂石及機具設
    施恢復作農業使用，詎於94年7月28日該署會同南投縣政府
    地用課人員陳世茂至上揭土地勘驗，上揭土地上之砂石及機
    具尚未移除恢復土地原狀而違反區域計畫法第22條之罪嫌，
    且區域計畫法第22條之罪嫌，須主管機關處行為人罰鍰並命
    行為人限期恢復原狀，行為人消極不作為逾期未回復原狀始
    構成該罪嫌，足見被告所犯上開竊佔罪與區域計畫法第22
    條二罪間，犯意各別，行為互異，為數罪併罰，二罪間難認
    有方法結果之牽連關係，原審認二罪間有方法結果之牽連關
    係，為裁判上一罪，認事用法有誤等情。
四、經查被告被訴竊佔部分（臺灣南投地方法院檢察署94年度偵
    字第2083號），經臺灣南投地方法院於94年11月23日以94年
    度易字第318號判決無罪確定，有臺灣高等法院全國前案紀
    錄表、94年度偵字第2083號聲請簡易判決處刑書、94年度易
    字第318號判決附卷可稽。本院遍觀全卷，認為本件姑不論
    被告是否確有竊佔或違反區域計畫法二犯行，其前後二案起
    訴事實，均不脫被告以9百多萬元（不包括砂石），向呂進
    益購得使用系爭土地之權利，經營砂石場之情節。以此而論
    ，如檢察官將被告全部行為予以一併起訴，無論是否採數罪
    併罰或裁判上一罪關係之見解，均可節省司法訴訟資源，並
    可免除被告來往之徒勞。而檢察官以先後二案起訴之結果，
    因該竊佔部分，業經法院判決無罪確定，以致本案被告違反
    區域計畫法第22條部分，與該竊佔部分不生方法結果關係，
    自難認係屬裁判上一罪，即非前案起訴效力所及。檢察官上
    訴意旨所憑之理由，已因竊佔部分業經判決確定，而不復存
    在，本院毋庸再予審酌。然原判決未及審酌前案竊佔部分已
    經判決無罪確定之情形，亦屬無可維持，應由本院予以撤銷
    改判，發回原審法院，並不經言詞辯論為之。
據上論斷，應刑事訴訟法第369條但書、第372條，判決如主文。
中    華    民    國    95    年    2    月    10     日
            刑事第五庭  審判長法  官  袁  從  楨
                              法  官  姚  勳  昌
                              法  官  郭  同  奇
上列正本證明與原本無異。
不得上訴。
                              書記官  康  孝  慈
中    華    民    國    95    年    2    月    13     日
                                                      Ａ


司法院資訊處製作；財團法人民間司法改革基金會備份。
